【裁判字號】    97,訴,429
【裁判日期】    970829
【裁判案由】    違反台灣地區與大陸地區人民關係條例等
【裁判全文】
臺灣桃園地方法院刑事判決               97年度訴字第429號
公  訴  人  臺灣桃園地方法院檢察署檢察官
被      告  甲○○
            乙○○
上列被告因違反臺灣地區與大陸地區人民關係條例等案件，經檢
察官聲請簡易判決處刑（九十六年度偵字第一六六四二號），經
本院認不宜以簡易判決處刑，改依通常程序審理，被告於本院審
理中，就被訴事實為有罪之陳述，經本院告知簡式審判程序意旨
，並聽取公訴人及被告之意見後，本院裁定依簡式審判程序審理
，判決如下：
    主    文
甲○○共同連續違反不得使大陸地區人民非法進入臺灣地區之規
定，處有期徒刑壹年陸月，減為有期徒刑玖月。緩刑年。
乙○○連續未經許可入國，處有期徒刑陸月，如易科罰金，以銀
元佰元即新臺幣玖佰元折算壹日，減為有期徒刑月，如易科
罰金，以銀元佰元即新臺幣玖佰元折算壹日。緩刑貳年。
    犯罪事實
一、乙○○係大陸地區人民，為能透過假結婚方式非法入境臺灣
    地區工作，竟基於未經許可入國之概括犯意，尋找假結婚申
    請入境臺灣管道，適有甲○○明知大陸地區人民非經主管機
    關許可，不得進入臺灣地區，且其並無與大陸男子乙○○結
    婚之真意，竟見報紙刊登徵人廣告前往應徵工作，不詳姓名
    年籍之成年男性老闆要求其擔任人頭配偶，甲○○即應允由
    其與乙○○辦理假結婚方式，俾使乙○○得以依親名義入境
    臺灣地區，遂與該成年老闆共同基於以假結婚真入境之方式
    非法使大陸地區人民乙○○進入臺灣地區之犯意，並與乙○
    ○、該成年老闆共同基於使公務員將不實事項登載於其所掌
    管之公文書進而行使之概括犯意聯絡，甲○○先於民國九十
    二年一月八日前往大陸地區，並於九十二年一月二十七日與
    乙○○在福建省福州市辦理虛偽之結婚手續，並在福建省福
    州民政廳辦理虛偽結婚登記，藉以取得福建省福州市公證處
    所製作之結婚公證書暨結婚證明書，使乙○○取得形式上配
    偶之身分。甲○○隨即於九十二年一月三十一日返臺，為能
    使乙○○來臺入境，先持前開結婚公證書向財團法人海峽交
    流基金會（下稱海基會）驗證，經海基會於九十二年二月十
    八日核發（九二）核字第○○八六二八號證明書後，復於九
    十二年三月三日，甲○○持上開海基會證明書、結婚公證書
    暨結婚證明書等資料，前往桃園縣平鎮市戶政事務所填具「
    結婚登記申請書」申請辦理結婚登記，致使該管戶政事務所
    內僅有形式審查權之承辦公務員，將甲○○、乙○○於九十
    二年一月二十七日結婚之不實結婚事項，記載於職務上所掌
    屬公文書之戶籍登記資料上，並據以核發戶籍謄本，足以生
    損害於戶政機關對於戶籍資料登記管理之正確性，又於九十
    二年三月四日，由甲○○委託不知情之許束芬以申請大陸配
    偶乙○○來臺團聚探親為由，持甲○○、乙○○之不實結婚
    登記之戶籍謄本，及填妥之「大陸地區人民入出臺灣地區旅
    行證申請書」、「大陸地區人民進入臺灣地區保證書」與前
    述不實之福建省寧德市結婚公證書、結婚證書、海基會證明
    書等文件，向內政部警政署入出境管理局（現改制為內政部
    入出國及移民署，下稱入出境管理局）申請乙○○來臺，足
    以生損害於入出境管理局對於大陸地區人民進入臺灣地區旅
    行證核發管理之正確性（此係指甲○○、乙○○利用許束芬
    行使上開不實結婚登記之戶籍謄本部分），且入出境管理局
    經交由桃園縣政府警察局平鎮分局進行訪查程序，復由入出
    境管理局承辦人員面談、查證等程序為實質審查後，未能查
    出甲○○與乙○○係假結婚情事，乃核發中華民國臺灣地區
    入出境許可證（證號：000000000000號）予乙
    ○○，使乙○○得於九十二年四月十二日以團聚探親名義入
    境來臺，乙○○並於入境當日接受入出境管理局人員面談後
    ，仍未被發現上開假結婚情事，而通關非法進入臺灣地區。
    嗣後因乙○○入境效期到期，於九十二年十月八日出境搭機
    返回大陸地區，乙○○接續上開非法入台之犯意，而甲○○
    亦承續前開非法使大陸地區人民乙○○進入臺灣地區之犯意
    ，渠等二人並共同承續前開行使使公務員登載不實屬公文書
    之戶籍謄本之概括犯意聯絡，由在臺灣之甲○○，於九十二
    年十二月十九日委託不知情之廖敏妃以申請大陸配偶乙○○
    來臺團聚探親為由，持甲○○、乙○○之不實結婚登記之戶
    籍謄本及填妥之「大陸地區人民入出臺灣地區旅行證申請書
    」、「大陸地區人民進入臺灣地區保證書」與前述不實之福
    建省寧德市結婚公證書、結婚證書、海基會證明書等文件，
    向入出境管理局申請乙○○來臺，足以生損害於境管局對於
    大陸地區人民進入臺灣地區旅行證核發管理之正確性（此係
    指甲○○、乙○○利用廖敏妃行使上開不實結婚登記之戶籍
    謄本部分），經由入出境管理局承辦人員實質審查後，核發
    中華民國臺灣地區入出境許可證（證號：00000000
    0000號）予乙○○，使乙○○得於九十三年五月二十六
    日以探親名義入境來臺，於當日接受境管局人員面談後，仍
    未被發現上開假結婚情事，而通關非法進入臺灣地區。嗣因
    乙○○第二次非法入境臺灣地區後，在臺灣四處打零工為生
    ，迄於九十六年五月十五日上午十一時三十分許，在臺北縣
    中和市○○路三九號前為警查獲，而循線查知上情。
二、案經臺北縣政府警察局（聲請簡易判決處刑書誤繕為桃園縣
    政府警察局）中和分局報告臺灣桃園地方法院檢察署偵查後
    聲請簡易判決處刑，由本院改由通常程序審理。
    理    由
一、上揭事實，業據被告乙○○迭於警詢、檢察官偵訊、本院審
    理時及被告甲○○於本院審理時坦承不諱，並有大陸地區人
    民資訊管理系統、大陸地區人民進入臺灣地區旅行申請書、
    大陸地區人民進入臺灣地區保證書、委託書各二份，及福建
    省福州市公證處結婚證明書暨結婚公證書、海基會證明書、
    戶籍謄本影本、被告乙○○、甲○○入出境紀錄查詢單等資
    料各一份附卷可稽，是被告乙○○、甲○○之前開自白，應
    與事實相符，堪予採信。綜上，本件事證明確，被告二人犯
    行，洵堪認定。
二、查被告甲○○、乙○○行為後，刑法於九十四年二月二日修
    正公布，並自九十五年七月一日起施行，而入出國移民法於
    九十六年十二月二十六日修正公布全文九十七條，經行政院
    於九十七年七月二十二日以行政院院臺治字第○九七○○二
    九八二六號令定自九十七年八月一日施行，本件新舊法比較
    之說明如下：
  (一)修正後刑法第二條第一項規定，已將新舊法律適用之「從新
    從輕」原則，改採「從舊從輕」原則，而此規定僅係規範行
    為後法律變更所生新舊法律比較適用之準據法，並非實體刑
    罰法律，自不生行為後法律變更之比較適用之問題，應逕行
    適用新法第二條第一項之規定，為「從舊從輕」之比較。又
    刑法條文雖經修正，但若僅屬單純之文字修飾，或將實務見
    解或法理明文化，而不涉及刑罰之輕重、構成要件之變更，
    或其他有利、不利於行為人之情形者，即無庸依刑法第二條
    第一項之規定比較新舊法，而應依一般法律適用原則，適用
    「裁判時法」處斷（最高法院九十五年十一月十七日第二十
    一次刑事庭會議決議意旨參照）。
  (二)關於罰金刑最低額之問題，本件臺灣地區與大陸地區人民關
    係條例第七十九條第一項之得併科新臺幣一百萬元以下之法
    定刑之罰金刑之規定，修正後入出國及移民法第七十四條（
    即修正前入出國及移民法第五十四條）之科或併科新臺幣九
    萬元以下罰金之規定，及刑法第二百十六條、第二百十四條
    之行使使公務員登載不實之公文書之科五百元以下罰金之規
    定，依修正後刑法第三十三條第五款規定，「罰金新臺幣一
    千元以上，以百元計算之」較修正前之舊法所定「罰金最低
    額為銀元一元即新臺幣三元以上」為重，經新舊法比較結果
    ，以修正前刑法較有利於被告，依刑法第二條第一項規定，
    應適用修正前刑法第三十三條第五款規定。
  (三)關於刑法第二百十六條、二百十四條之法定刑為五百元以下
    罰金，其「提高標準」之新舊法適用問題，因被告行為後，
    刑法施行法第一條之一於九十五年六月十四日修正公布增訂
    。修正增訂之刑法施行法第一條之一規定：「中華民國九十
    四年一月七日刑法修正施行後（按指九十五年七月一日），
    刑法分則編所定罰金之貨幣單位為新臺幣。九十四年一月七
    日刑法修正時，刑法分則編未修正之條文定有罰金者，自九
    十四年一月七日刑法修正施行後，就其所定數額提高為三十
    倍。但七十二年六月二十六日到九十四年一月七日新增或修
    正之條文，就其所定數額提高為三倍」。且刑法施行法第一
    條之一之立法理由謂「刑法二十四年施行後，為解決國民所
    得經濟水準已大幅提昇問題，有關罰金罰鍰倍數之調整及銀
    元與新臺幣之折算標準，訂有罰金罰鍰提高標準條例及現行
    法規所定貨幣單位折算新臺幣條例，除罰金以一銀元折算三
    元新臺幣外，並將七十二年六月二十六日以前修正之刑法部
    分條文罰金數額提高為十倍，其後修正者則不再提高倍數，
    亦即刑法分則各罪罰金數額視為前開情形分別提高三十倍或
    三倍，考量新修正刑法施行後，不再適用現行法規所定貨幣
    單位折算新臺幣條例，為使罰金數額趨於一致，避免衍生新
    舊法比較適用問題，以緩和實務適用法律之衝擊，爰於不變
    動罰金數額之前提下，規定第二項如上」。查，本件刑法第
    二百十六條、第二百十四條之行使使公務員登載不實之公文
    書罪，為銀元五百元以下罰金，且為刑法分則編未修正之條
    文而定有罰金刑者；於刑法施行法第一條之一修正增訂前，
    其貨幣單位為銀元，罰金刑之提高標準應適用罰金罰鍰提高
    標準條例第一條之規定「依法律應處罰金、罰鍰者，就其原
    定數額得提高為二倍至十倍。」而再依現行法規所定貨幣單
    位折算新臺幣條例第二條規定「現行法規所定金額之貨幣單
    位為圓、銀元或元者，以新臺幣元之三倍折算之。」如換算
    為新臺幣，則上開法定刑罰金刑部分，應為罰金新臺幣一萬
    五千元以下。如適用刑法施行法第一條之一規定提高三十倍
    ，為新臺幣一萬五千元以下。經比較新舊法適用之結果，關
    於該條法定刑為罰金部分之提高標準，新舊法均無不利之情
    形，是其關於法定刑為罰金部分之提高標準，「新舊法均無
    不利之情形」，依照前揭說明，本案關於刑法第二百十六條
    、二百十四條之法定刑罰金提高標準部分，自應適用裁判時
    之法律即刑法施行法第一條之一（最高法院九十六年度台上
    字第八二七號、一一三六號判決意旨參照）。
  (四)被告二人行為後，關於共同正犯之規定，刑法第二十八條原
    規定：「二人以上共同『實施』犯罪之行為者，皆為共同正
    犯。」，新修正之刑法第二十八條修正為：「二人以上共同
    『實行』犯罪之行為者，皆為共同正犯。」，且刑法第三十
    一條第一項原規定：「因身分或其他特定關係成立之罪，其
    共同『實施』或教唆幫助者，雖無特定關係，仍以共犯論。
    」，新修正之刑法第三十一條第一項則修正為：「因身分或
    其他特定關係成立之罪，其共同『實行』、教唆或幫助者，
    雖無特定關係，仍以『正犯』或共犯論。但得減輕其刑。」
    ，將舊法之「實施」修正為「實行」。原「實施」之概念，
    包含陰謀、預備、著手及實行等階段之行為，修正後僅共同
    實行犯罪行為始成立共同正犯，是新法共同正犯之範圍已有
    限縮，排除陰謀犯、預備犯之共同正犯。則修正前後刑法就
    共同正犯之範圍既因此而有變動，自屬犯罪後法律有變更，
    而非僅屬純文字修正，應有新舊法比較適用之問題（最高法
    院九十六年度臺上字第九三四號、第一三二三號判決意旨參
    照）。惟就本件已著手實行之犯罪形態並無影響，經比較結
    果，被告行為後之法律並未有利於被告，仍應適用行為時之
    法律即舊法論處。
  (五)被告甲○○、乙○○行為後，刑法第五十五條牽連犯、同法
    第五十六條連續犯之規定，業均經刪除，而本件被告甲○○
    、乙○○全部行為均在舊法時期，雖裁判在新法施行後，惟
    如適用舊法牽連犯、連續犯，則可將原屬數個犯罪之行為評
    價為一罪，依刑法第二條第一項前段之規定，認修正前刑法
    第五十五條、第五十六之規定，對行為人均較為有利。
  (六)關於易科罰金之折算問題，按九十五年七月一日修正公布施
    行之刑法第二條第一項規定，行為後法律有變更者，適用行
    為時之法律。但行為後之法律有利於行為人者，適用最有利
    於行為人之法律，係採從舊從輕之原則。而所謂「法律有變
    更」，係指足以影響行為之可罰性範圍及其法律效果之法律
    修正而言，易科罰金之折算標準、易服勞役之折算標準及期
    限涉及裁量權之行使，係屬科刑規範事項，其折算標準於裁
    判時並應於主文內諭知，與一般純屬執行之程序有別，是如
    新舊法對易科罰金之折算標準、易服勞役之折算標準及期限
    各有不同時，自應依上開規定，比較適用最有利於行為人之
    法律。而比較時應就罪刑有關之共犯、未遂犯、連續犯、牽
    連犯、結合犯、以及累犯加重、自首減輕、暨其他法定加減
    原因、與加減例等一切情形，綜其全部之結果，而為比較，
    再適用有利於行為人之法律處斷，且應就罪刑有關之一切情
    形，比較其全部之結果，而為整個之適用，不能割裂而分別
    適用有利益之條文，最高法院二十四年上字第四六三四號、
    二十七年上字第二六一五號判例固足參照，但此之所謂不能
    割裂適用，係指與罪刑有關之本刑而言，不包括易刑處分，
    事關刑罰執行之易刑處分仍應分別適用最有利於行為人之法
    律。易言之，倘所處之主刑同時有徒刑、拘役易科罰金、罰
    金易服勞役之情形時，關於易科罰金、易服勞役部分應分別
    為新舊法有利不利之比較，依刑法第二條第一項從舊從輕原
    則定其易刑之折算標準（最高法院刑事九十六年度臺非字第
    五八號判決意旨參照）。查，修正前刑法第四十一條第一項
    前段規定：「犯最重本刑為五年以下有期徒刑以下之刑之罪
    ，而受六個月以下有期徒刑或拘役之宣告，因身體、教育、
    職業、家庭之關係或其他正當事由，執行顯有困難者，得以
    一元以上三元以下（按指銀元）折算一日，易科罰金。」，
    又被告行為時之易科罰金折算標準，修正前罰金罰鍰提高標
    準條例第二條前段（現已刪除）規定，就其原定數額提高為
    一百倍折算一日，則本件被告行為時之易科罰金折算標準，
    應以銀元三百元折算一日，經折算為新臺幣後，應以新臺幣
    九百元折算為一日。惟修正後之刑法第四十一條第一項前段
    則規定：「犯最重本刑為五年以下有期徒刑以下之刑之罪，
    而受六個月以下有期徒刑或拘役之宣告者，得以新臺幣一千
    元、二千元或三千元折算一日，易科罰金。」比較修正前後
    之易科罰金折算標準，以九十五年七月一日修正公布施行前
    之規定，較有利於行為人，則揆諸前開最高法院判例意旨及
    說明，就易刑處分之易科罰金之折算標準，既經另為新舊法
    有利不利之比較，而認修正前之刑法較有利於行為人，自應
    依刑法第二條第一項前段，適用修正前刑法第四十一條第一
    項前段及修正前罰金罰鍰提高標準條例第二條規定，定其折
    算標準。
  (七)又按比較新舊法，應就罪刑有關之共犯、未遂犯、想像競合
    犯、牽連犯、連續犯、結合犯，以及累犯加重、自首減輕暨
    其他法定加減原因（如身份加減）與加減例等一切情形，綜
    其全部罪刑之結果而為比較，此有最高法院九十五年五月二
    十三日九十五年第八次刑庭會議決議第一、（四）則可資參
    照。是經綜合比較前開修正前後刑法之新舊法，修正前刑法
    第五十五條牽連犯、同法第五十六條連續犯均有論以一罪之
    規定，於修法後予以刪除，顯對於被告甲○○、乙○○較為
    有利，又關於法定罰金刑之最低額，修正後之法律並無較為
    利於被告甲○○、乙○○，是應適用修正前刑法規定。
  (八)按所謂行為後法律有變更者，包括構成要件之變更而有擴張
    或限縮，或法定刑度之變更。行為後法律有無變更，端視所
    適用處罰之成罪或科刑條件之實質內容，修正前後法律所定
    要件有無不同而斷。新舊法條文之內容有所修正，除其修正
    係無關乎要件內容之不同或處罰之輕重，而僅為文字、文義
    之修正或原有實務見解、法理之明文化，或僅條次之移列等
    無關有利或不利於行為人，非屬該條所指之法律有變更者，
    可毋庸依該規定為新舊法之比較，而應依一般法律適用原則
    ，適用裁判時法（最高法院九十六年度台上字第三七七三號
    判決意旨參照）。查被告乙○○行為後，於九十六年十二月
    二十六日以總統華總一義字第○九六○○一七四○九一號令
    修正公布之全部入出國及移民法，業經行政院於九十七年七
    月二十二日臺治字第○九七○○二九八二六號令定自九十七
    年八月一日施行。關於入出國及移民法第五十四條之罪，僅
    修改為條號第七十四條，其條文內容及法定刑部分並未變更
    ，是此項變更自不屬於刑法第二條之法律變更，本身尚無比
    較新舊法之問題，併予敘明。
三、本件論罪科刑分述如下：
  (一)按臺灣地區與大陸地區人民關係條例第七十九條第一項對於
    違反同條例第十五條第一款所定不得使大陸地區人民非法進
    入臺灣地區之處罰，旨在防止大陸地區人民非法進入臺灣地
    區，以維護臺灣地區之安全與安定；所稱「非法」，自應從
    實質上之合法性予以判斷，凡評價上違反法秩序之方法，均
    屬「非法」。參照行政程序法第一百十九條第一款、第二款
    規定，受益人以詐欺、脅迫或賄賂方法，使行政機關作成行
    政處分者；或對重要事項提供不正確資料或為不完全陳述，
    致使行政機關依該資料或陳述而作成行政處分者，其信賴不
    值得保護。故在大陸地區通謀虛偽結婚，以不實之結婚證明
    辦理相關戶籍登記、入境等手續，憑以進入臺灣地區，其所
    持之入境許可文件雖係入出境主管機關所核發，形式上為合
    法，但因以詐欺方法而取得，即不具實質上之合法性，仍屬
    非法進入臺灣地區（最高法院九十四年度台上一○六四號判
    決參照）。故核被告甲○○與無結婚真意之大陸地區男子乙
    ○○結婚，再前往桃園縣平鎮市戶政事務所辦理結婚登記，
    使該管公務員將此不實之事項，登載在所職掌之公文書上，
    並持該戶政事務所所核發之不實結婚登記之戶籍謄本，先後
    利用不知情之許束芬、廖敏妃向入出境管理局以團聚探親名
    義非法申請被告乙○○來臺入境二次，所為係犯刑法第二百
    十六條、第二百十四條之使公務員登載不實之公文書並持之
    行使罪及違反臺灣地區與大陸地區人民關係條例第十五條而
    犯同條例第七十九條第一項之使大陸地區人民非法進入臺灣
    地區罪。
  (二)次按未經許可入國（入境）之行為，國家安全法第六條第一
    項與入出國及移民法第七十四條均有處罰之規定，惟依入出
    國及移民法第一條規定：為統籌入出國管理，確保國家安全
    、保障人權；規範移民事務，落實移民輔導，特制定本法。
    是依上開規定可見入出國及移民法為入出國管理之特別規定
    ，且該法就未經許可入出國，既已於同法第七十四條有處罰
    之明文，依同法第一條規定之意旨，該規定為國家安全法第
    六條第一項之特別規定，自應優先適用入出國及移民法第七
    十四條處罰。又依入出國及移民法施行細則第二條規定：本
    法所稱入出國，在國家統一前，係指入出臺灣地區。再按犯
    入出國及移民法第七十四條之罪之處罰，並未限制其適用之
    對象僅限於同法所稱之國民、臺灣地區無戶籍國民及外國人
    ，對於大陸地區人民當然亦適用之。故核被告乙○○與被告
    甲○○均無結婚之真意，渠等二人於辦妥大陸地區結婚手續
    後，由被告甲○○前往桃園縣平鎮市戶政事務所辦理結婚登
    記，使該管公務員將此不實之事項，登載在所職掌之公文書
    上，並持該戶政事務所所核發之戶籍謄本先後利用不知情之
    許束芬、廖敏妃向境管局以團聚名義非法申請乙○○來臺入
    境二次，是被告乙○○所為，係犯刑法第二百十六條、第二
    百十四條之使公務員登載不實之公文書並持之行使罪及違反
    入出國及移民法第七十四條之未經許可入國罪。
  (三)查被告甲○○與真實姓名年籍不詳之成年老闆間就其所犯使
    公務員登載不實並持之行使、使大陸地區人民非法進入臺灣
    地區等犯行，及被告甲○○與被告乙○○就使公務員登載不
    實並持之行使等犯行間，均有犯意聯絡及行為分擔，為共同
    正犯。又被告甲○○、乙○○先後利用不知情之許束芬、廖
    敏妃向入出境管理局行使使公務員登載不實屬公文書之戶籍
    謄本，申請大陸男子即被告乙○○入境來臺部分，均屬間接
    正犯。
  (四)復查被告甲○○、乙○○使公務員登載不實在所職掌之公文
    書之低度行為，應為嗣後向入出境管理局先後行使二次之高
    度行為所吸收，不另論罪。
  (五)又被告甲○○因與被告乙○○為假結婚後，先後利用不知情
    之許束芬、廖敏妃向入出境管理局以團聚探親名義申請大陸
    地區人民即被告乙○○於九十二年四月十二日、九十三年五
    月二十六日非法入境臺灣二次，被告乙○○亦因此先後於上
    開時間非法進入臺灣地區二次，及被告甲○○、乙○○有先
    後利用不知情之許束芬、廖敏妃向入出境管理局行使使公務
    員登載不實屬公文書之戶籍謄本，申請被告乙○○入境來臺
    部分，均係立於同一概括犯意而為之，所犯復屬構成要件相
    同之罪，為連續犯，應各論以一罪，並依修正前刑法第五十
    六條之規定加重其刑。
  (六)被告甲○○所犯上開持使公務員登載不實之公文書而行使、
    使大陸地區人民非法進入臺灣地區二罪間，有方法、結果之
    牽連關係，應依修正前刑法第五十五條之規定，從一重之使
    大陸地區人民非法進入臺灣地區罪處斷，而被告乙○○所犯
    上開持使公務員登載不實之公文書而行使、未經許可入國二
    罪間，亦有方法、結果之牽連關係，應依修正前刑法第五十
    五條之規定，從一重之未經許可入國罪處斷。
  (七)至被告甲○○、乙○○共同基於行使使公務員不實登載屬
    公文書之戶籍謄本之犯意，於九十二年十二月十九日，由在
    臺灣之被告甲○○委託不知情之廖敏妃以申請大陸配偶即被
    告乙○○來臺團聚探親為由，持被告甲○○、乙○○之不實
    結婚登記之戶籍謄本及其他文件，向入出境管理局申請被告
    乙○○來臺，足以生損害於入出境管理局對於大陸地區人民
    進入臺灣地區旅行證核發管理之正確性，及被告乙○○因
    前開起訴書所載之利用許束芬申請入境程序經入出境管理局
    實質審查核准後，核發中華民國臺灣地區入出境許可證（證
    號：000000000000號）予被告乙○○，使被告
    乙○○得於九十二年四月十二日以團聚探親名義非法入境來
    臺等部分，均未經檢察官起訴，然此上開、所示部分分
    別與與檢察官已起訴之被告甲○○、乙○○所共犯行使使公
    務員登載不實屬公文書之戶籍謄本（即被告甲○○、乙○○
    於九十二年三月四日，由被告甲○○委託不知情之許束芬以
    申請大陸配偶即被告乙○○來臺團聚探親為由，持屬使公務
    員登載不實屬公文書之戶籍謄本申請部分），及被告乙○○
    於九十三年五月二十六日非法進入臺灣地區等犯行間，各有
    連續犯之裁判上一罪關係，是本院自應予以審究、判決，附
    此敘明。
  (八)爰審酌被告甲○○、乙○○，並無前科，有臺灣高等法院被
    告前案紀錄表二份在卷可稽，渠等二人平日素行堪稱良好，
    所為均有礙於政府對入出國之管理與國家安全之維護，被告
    甲○○不思正途攫取金錢，竟以假結婚之方式使大陸地區人
    民非法入境，雖其原否認犯行，然於本院審理時坦承犯行，
    態度尚稱良好，而被告乙○○為能進入臺灣地區工作，竟不
    循正當管道申請來臺，而以假結婚方式非法入境臺灣地區，
    惟其迭於警詢、檢察官偵訊及本院審理時均坦認犯行，犯後
    態度良好，且來臺入境後未從事不法等一切情狀，分別量處
    如主文所示之刑，並就被告乙○○部分諭知易科罰金之折算
    標準。末查被告甲○○、乙○○所犯本件之罪，犯罪時間均
    在九十六年四月二十四日以前，且均無中華民國九十六年罪
    犯減刑條例所定不予減刑之情形，應依同條例第二條第一項
    第三款之規定減其宣告刑二分之一，並就被告乙○○部分諭
    知易科罰金之折算標準。
  (九)末查被告甲○○、乙○○二人前未曾受有期徒刑以上刑之宣
    告，有臺灣高等法院被告全國前案紀錄表二紙在卷可稽，渠
    等二人因一時失慮觸犯刑章，信被告經此次論罪科刑教訓之
    後，當知警惕應無再犯之虞，本院因認被告甲○○、乙○○
    二人所處之徒刑，以暫不執行為適當，爰依修正後刑法第七
    十四條第一項第一款分別併予宣告緩刑三年、二年（依最高
    法院九十五年度第八次刑事庭會議決議七所示「緩刑：犯罪
    在新法施行前，新法施行後，緩刑之宣告，應適用修正後刑
    法第七十四條之規定」）。
三、公訴意旨另以：被告甲○○委託不知情之許束芬持其與被告
    乙○○之被告戶籍謄本及相關文件，向入出境管理局申請被
    告乙○○入境手續，致使入出境管理局不知情之承辦公務人
    員，將其上開假結婚之不實事項登載於相關文書內，並據以
    核發被告乙○○入境許可證，足以生損害於入出境管理局對
    於大陸地區人民入出境管理之正確性等情，因認被告甲○○
    、乙○○此部分另涉犯刑法第二百十四條使公務員登載不實
    罪。然按大陸地區人民，須經主管機關許可始得進入臺灣地
    區，臺灣地區與大陸地區人民關係條例第十條第一項定有明
    文，而主管機關內政部亦訂定「大陸地區人民進入臺灣地區
    許可辦法」以資規範，準此，大陸地區人民申請進入臺灣地
    區，其申請入境之事由是否屬實，主管機關應為實質審查，
    以判斷其真實與否，而決定准駁入境許可之申請，並非一經
    聲明，即有登載並發給入境許可證之義務，甚為明灼。是觀
    諸上開說明，本件被告甲○○、乙○○雖無結婚之真意，縱
    被告甲○○、乙○○有為被告乙○○入境臺灣之需，由被告
    甲○○向入出境管理局申請被告乙○○入境臺灣之許可證一
    事，然該入境許可之申請，既須經主管機關為實質之審查以
    為准駁之決定，縱主管機關疏未審查，致使朦混通過，准許
    大陸地區男子即被告乙○○入境，仍不構成刑法第二百十四
    條之使公務員登載不實罪。此外，復查無積極證據足資證明
    被告甲○○、乙○○此部分有何使公務員登載不實之事實，
    是本件就檢察官起訴被告甲○○、乙○○此部分犯罪即屬不
    能證明，自不能以使公務員登載不實之公文書之罪與被告甲
    ○○、乙○○相繩，本應為無罪之判決，然此部分與檢察官
    起訴前開經本院認定使公務員登載不實（使桃園縣平鎮市戶
    政事務所人員為不實結婚登記）部分間，有連續犯之裁判上
    一罪關係，爰不另為無罪之諭知，末此敘明。
據上論斷，應依刑事訴訟法第四百五十二條、第二百七十三條之
一第一項、第二百九十九條第一項前段，臺灣地區與大陸地區人
民關係條例第七十九條第一項，入出國及移民法第七十四條，刑
法第二條第一項前段、第十一條前段、（修正前）第二十八條、
（修正前）第五十六條、第二百十六條、第二百十四條、（修正
前）第五十五條、（修正前）第四十一條第一項前段、第七十四
條第一項第一款，刑法施行法第一條之一第一項、第二項前段，
中華民國九十六年罪犯減刑條例第二條第一項第三款、第七條、
第九條，（修正前）罰金罰鍰提高標準條例第二條，現行法規所
定貨幣單位折算新臺幣條例第二條，判決如主文。
本案經檢察官鍾雅蘭到庭執行職務。
中    華    民    國    97    年    8     月    29    日
                      臺灣桃園地方法院刑事第四庭
                          審判長法  官  黃斯偉
                                法  官  蘇昭蓉
                                法  官  陳可薇
以上正本證明與原本無異。
如不服本判決，應於判決送達後十日內向本院提出上訴狀（應附
繕本），其未敘述上訴理由者，應於上訴期間屆滿後二十日內補
提理由書狀於本院，上訴於臺灣高等法院。
                                書記官  賴佩霞
中    華    民    國    97    年    9     月    4     日
附錄本案論罪科刑法條：
臺灣地區與大陸地區人民關係條例第十五條第一款
下列行為不得為之：
一使大陸地區人民非法進入臺灣地區。
臺灣地區與大陸地區人民關係條例第七十九條第一項
違反第十五條第一款規定者，處一年以上七年以下有期徒刑，得
併科新臺幣一百萬元以下罰金。
入出國及移民法第七十四條
未經許可入國或受禁止出國處分而出國者，處三年以下有期徒刑
、拘役或科或併科新臺幣九萬元以下罰金。
刑法第二百十四條
明知為不實之事項，而使公務員登載於職務上所掌之公文書，足
以生損害於公眾或他人者，處三年以下有期徒刑、拘役或五百元
以下罰金。
刑法第二百十六條
行使第二百十條至第二百十五條之文書者，依偽造、變造文書或
登載不實事項或使登載不實事項之規定處斷。


司法院資訊處製作；財團法人民間司法改革基金會備份。
